最高法院刑事判決　　　　　　九十六年度台上字第二九三九號
上　訴　人　甲○○
　　　　　　乙○○
　　　　　　丙○○
　　　　　　丁○○
上列上訴人等因誣告案件，不服台灣高等法院中華民國九十三年
二月十一日第二審判決（九十二年度上訴字第四四○三號，起訴
案號：台灣板橋地方法院檢察署九十一年度偵字第九九二四號、
第九九二五號），提起上訴，本院判決如下：
    主  文
原判決關於乙○○部分撤銷，發回台灣高等法院。
其他上訴駁回。
    理  由
一發回部分：（即乙○○部分）
本件原判決撤銷第一審關於上訴人乙○○部分之科刑判決，改判
論處乙○○共同意圖他人受流氓處分，向該管公務員誣告罪刑，
固非無見。
惟查：(一)、乙○○於原審具狀聲請傳喚林君玉、徐金土到場調查
（見原審卷第一三三頁），以證明其並無誤導林君玉，亦無要求
林君玉捏造不實檢舉，誣告戊○○、薛世藩；及台北縣新店市○
○路三十六號電動玩具店之負責人為徐金土，陳鴻智在偵查中供
稱是乙○○教其說電動玩具店在同市○○路三十六號，與陳鴻智
在監察院調查時所述其弟在該處經營電動玩具店之情節有異，可
證陳鴻智所述係屬誣攀等項。則此部分實情為何？即關乎乙○○
有無蒐集林君玉遭戊○○索取錢財資料，及乙○○有無教唆陳鴻
智誣告戊○○、薛世藩等之判斷，於乙○○之利益難謂無重大關
係。而原審亦應乙○○之聲請傳喚林君玉、徐金土（見原審卷第
一四二頁），足見原審係認此部分確有調查之必要，乃竟於林君
玉經傳未到及將徐金土之傳票誤載為「徐金生」致被以「應送達
處所查無此人」而退回後（見原審卷第一四三至一四四頁），未
續行傳拘即遽行審結，復未於判決中說明無須調查之理由，自有
調查未盡及判決理由欠備之違誤。又原判決雖以乙○○於與林君
玉通話中，主動談論戊○○之惡行等情，「業據林君玉供述在卷
（見八十五年度他字第六○二號偵查卷第三十三頁至四十一頁）
」，為不利乙○○論證之一（見原判決第十七頁第三至七行）。
惟該他字第六○二號偵查卷第三十三頁至四十一頁係林君玉與乙
○○於八十二年二月上旬之談話錄音譯文，並非林君玉在偵查中
之供述資料，原判決此部分之論斷，與卷證資料未合，非無可議
。(二)、犯罪事實應依證據認定，有罪之判決書並應將認定犯罪事
實所憑之證據，於理由內記載，為刑事訴訟法第一百五十四條、
第三百十條第一款所明定，此項證據，自係指實際上確係存在，
就犯罪事實能為具體之證明者而言。原判決事實欄記載「於（民
國）八十二年四月二十九日，由乙○○偕同陳鴻智前往法務部調
查局台北縣調查站（下稱台北縣調查站），以陳鴻智為秘密證人
Ｂ３，……」（見原判決第五頁前三行），惟依其理由欄引據陳
鴻智在偵查中及第一審之供述內容以觀，並未載稱乙○○在八十
二年四月二十九日曾偕同陳鴻智至台北縣調查站檢舉戊○○、薛
世藩有流氓行徑（見原判決第十一頁第十至十一行、第十二頁末
五行至次頁第四行）；又原判決復採李振威在偵查中及第一審時
證述：「陳鴻智部分是乙○○告訴我陳鴻智及被害事實，我才找
陳鴻智來製作筆錄」、「乙○○有提供Ｂ３的證人，在八十二年
四月二十九日之前乙○○打電話過來說有一個證人陳先生要舉發
戊○○涉及流氓的事情；這位Ｂ３的證人是自己到站的，至於乙
○○有沒有到，因為時間已經太久了，我已經忘了，後來Ｂ３證
人到的時候就由內勤來製作筆錄。Ｂ３來到站之後我們先對他做
測試，他來報到的時候說他就是陳鴻智，並且提出他的身分證，
所以我確認他就是陳鴻智，他說是透過乙○○的介紹來我們站裡
」等語（見原判決第十三頁第六至十四行），為陳鴻智所述為可
採信之論據，然李振威上開供述亦無從作為判斷陳鴻智係與乙○
○同至台北縣調查站誣告戊○○、薛世藩之依憑。原審此部分之
事實認定，自有判決不備理由之違法。又調查員毛仲如在偵查中
經訊以：「筆錄製作過程，乙○○有到場？」時，陳稱：「沒有
」，李振威亦證述陳鴻智在台北縣調查站經詢問並製作檢舉筆錄
時，乙○○確實不在場（見偵字第一五四六號卷第十三頁、第五
一頁）。如果無訛，乙○○似未於八十二年四月二十九日偕同陳
鴻智至台北縣調查站檢舉戊○○、薛世藩為流氓，原判決此部分
之事實認定，與卷證資料尚難謂合，非無證據上理由矛盾之可議
。乙○○上訴意旨指摘原判決此部分不當，非無理由，應認原判
決關於乙○○部分有發回更審之原因。
二駁回部分：（即甲○○、丙○○、丁○○部分）
按刑事訴訟法第三百七十七條規定，上訴於第三審法院，非以判
決違背法令為理由，不得為之。是提起第三審上訴，應以原判決
違背法令為理由，係屬法定要件。如果上訴理由狀並未依據卷內
訴訟資料，具體指摘原判決不適用何種法則或如何適用不當，或
所指摘原判決違法情事，顯與法律規定得為第三審上訴理由之違
法情形，不相適合時，均應認其上訴為違背法律上之程式，予以
駁回。上訴人甲○○、丙○○、丁○○上訴意旨略稱：(一)、甲○
○所陳述者皆為自身受戊○○多次騷擾、恐嚇、勒索財物之事實
經過，向治安機關詳實陳述，甲○○最後因不堪需索而拒付，戊
○○因而惱羞成怒，挾怨報復，控告甲○○恐嚇及竊盜，事實證
明竊盜並未發生，而是其女友樓愛雲返台，戊○○因事情爆發，
即懷恨在心，認甲○○壞其好事，要求新台幣二十萬元之損害賠
償未果，即連續恐嚇，強迫取財。甲○○在事隔一年後指述戊○
○恐嚇取財之時間點，與戊○○所指相關時日吻合，何來誣陷之
說？(二)、丁○○在台北縣永和市○○路經營之釣蝦場為其中一位
有跛腳特徵之數不詳姓名之人騷擾、砸店及恐嚇取財，丙○○無
意間聽聞此事，因其發生之時間、地緣，與甲○○前揭事件相似
，故前往瞭解，並規勸丁○○勇敢出面將被害經過照實陳述，卻
被誤解為「教」丁○○，丁○○表明「並非李小姐『教』我講，
而是李小姐『叫』我講，將事情經過照實講」，又被冠以係丁○
○附和之說。且丙○○位於同縣中和市○○路四樓之房屋，無法
作為經營釣蝦場，原判決認「丁○○因開設釣蝦場向丙○○承租
中和市○○路房屋居住」，顯有錯誤。(三)、乙○○長期以來擔任
調查員李振威之線民，彼此間之利害關係是顯而易見，線民會於
何處得到何種情報訊息？以何方式、心態、目的提供？旁人不得
而知。渠等只能就所知照實提供，至乙○○與陳鴻智間、乙○○
與李振威間是何利害關係，渠等不得而知，直至出庭後才釐清其
間之糾葛，他們是互相利用、互蒙其利，乙○○提供陳鴻智幫李
振威完成工作，得到績效。自不能因陳鴻智判刑確定，即對甲○
○、丙○○、丁○○作有罪判決云云。
惟查：原判決綜合全案證據資料，本於事實審法院職權推理之作
用，認定甲○○確有虛構戊○○、薛世藩向其恐嚇取財之不實事
項，及丙○○確有教唆丁○○以虛構遭戊○○、薛世藩勒索保護
費之不實事項，分別自為秘密證人向台北縣調查站舉發戊○○、
薛世藩為流氓之犯行。因而撤銷第一審關於甲○○、丙○○、丁
○○部分之判決，依牽連犯從一重改判論處甲○○共同意圖他人
受流氓處分，向該管公務員誣告（累犯）罪刑（處有期徒刑六月
）；改判論處丙○○共同意圖他人受流氓處分，向該管公務員誣
告罪刑（處有期徒刑六月）；改判論處丁○○共同意圖他人受流
氓處分，向該管公務員誣告罪刑（處有期徒刑四月），已詳細說
明其採證認事之理由。所為論斷，亦俱有卷證資料可資覆按。甲
○○、丙○○、丁○○上訴意旨對原審之論斷，究有何違背經驗
法則或論理法則之違法情形，並未依據卷內資料，為具體之指摘
。且查：證據之取捨及證據之證明力如何，由事實審法院依其調
查證據所得心證，本其確信自由判斷，茍不違反經驗法則及論理
法則，即難遽指為違法。原判決已說明甲○○於台北縣調查站、
偵查中及第一審時，就其指稱遭戊○○勒索財物之金錢數額、次
數等情節，前後均相互歧異，及甲○○、丙○○分別在偵查中自
承：「我跟丙○○商量覺得樓愛雲提供這麼多線索給我們，我們
就向調查站提出看那幾條行為可構成流氓，都構不成我就算了」
、「他（即甲○○）被告竊盜及妨害自由都是戊○○害的，加上
樓愛雲告訴我們戊○○還有其他不法行為，我們經過初步查證，
確實有此事實，之後我跟乙○○談及此事，乙○○以甲○○身受
其害，告訴我們將知道的事情去蒐證後再提供給調查站」各等語
；及丁○○在偵查中坦承其經營之釣蝦場未曾被砸店及遭勒索保
護費，係丙○○帶其至台北縣調查站並教其如何陳述檢舉在場親
身見聞戊○○、薛世藩之流氓犯行；暨就其餘案內所有證據，本
於調查所得心證，分別定其取捨，而憑以認定甲○○、丙○○並
未親身經歷遭戊○○勒索之事，僅係將自樓愛雲處聽聞之事項，
改編捏造為自身經歷被害之不實情節，及丙○○教唆丁○○以捏
造遭戊○○、薛世藩砸店勒索保護費等虛構事項，向台北縣調查
站檢舉戊○○、薛世藩有流氓犯罪行為等之依據及理由，並說明
丁○○在第一審改稱其在台北縣調查站所述情節，係依其釣蝦場
小弟之轉告而為陳述云云，為無可採信之理由，此係事實審法院
採證認事之職權行使，難謂有違反證據法則、判決不備理由，或
應於審判期日調查之證據而未予調查之情形。甲○○、丙○○、
丁○○上訴意旨對原審此部分之論斷，既亦未依據卷內資料，具
體指摘有如何違背法令之情形，徒執陳詞，以甲○○指述戊○○
恐嚇取財之時間點吻合及丙○○未教唆丁○○誣告戊○○等，不
能因陳鴻智業經判刑確定，即為不利渠等之認定云云，據以指摘
原判決違法，係以自己之說詞，對原審採證認事之適法職權行使
，并已於判決內說明之事項，漫事指摘，復為單純之事實上爭辯
，難認係適法之第三審上訴理由。又原判決事實欄及理由中均記
載丁○○之釣蝦場在永和市○○路一一七號，其經營該釣蝦場期
間向丙○○承租中和市○○路房屋居住（見原判決第四頁第八行
及第十一行、第十頁第五至六行及第九至十行），並未認定丁○
○在中和市○○路經營釣蝦場，自無上訴意旨所指有認定事實錯
誤之違法。甲○○、丙○○、丁○○上訴意旨，非依卷內資料執
為指摘，顯與法律規定得為第三審上訴理由之違法情形，不相適
合。渠等上訴違背法律上之程式，均應予駁回。
據上論結，應依刑事訴訟法第三百九十七條、第四百零一條、第
三百九十五條前段，判決如主文。
中　　華　　民　　國　九十六　年　　五　　月　 三十一 日
                      最高法院刑事第十庭
                          審判長法官  謝　俊　雄
                                法官  陳　世　雄
                                法官  魏　新　和
                                法官  吳　信　銘
                                法官  徐　文　亮
      本件正本證明與原本無異
                                      書  記  官
中　　華　　民　　國　九十六　年　　六  　月 　 五    日
                                                      V
